【裁判字號】    98,抗,375
【裁判日期】    980330
【裁判案由】    假扣押
【裁判全文】
臺灣高等法院民事裁定                   98年度抗字第375號
抗  告  人  甲○○
抗告人因與相對人乙○○間假扣押事件，對於中華民國97年4 月
2日臺灣士林地方法院97年度裁全字第973號所為裁定提起抗告，
本院裁定如下：
    主  文
原裁定廢棄。
相對人在原法院之聲請駁回。
聲請及抗告費用由相對人負擔。
    理  由
一、按債權人就金錢請求或得易為金錢請求之請求，欲保全強制
    執行者，固得聲請假扣押，惟為此項聲請，依民國92年2月7
    日修訂公布，同年9 月1日生效之民事訴訟法第526條第1、2
    項規定：「請求及假扣押之原因，應釋明之。」「前項釋明
    如有不足，而債權人陳明願供擔保或法院認為適當者，法院
    得定相當之擔保，命供擔保後為假扣押。」再依同法第 284
    條規定：「釋明事實上之主張者，得用可使法院信其主張為
    真實之一切證據。但不能即時調查者，不在此限。」所謂因
    釋明而應提出法院能即時調查之證據，係指當事人於釋明其
    事實上之主張時，應同時提出可供法院得隨時進行調查之證
    據而言，故當事人如未同時提出供釋明用之證據，法院自無
    裁定限期命其補正之必要，最高法院75 年度臺抗字第453號
    裁定亦可資參酌。
二、經查，本件之請求，據相對人於本院稱係依本院95年度家上
    易字第37號於95年12月27日於本院所成立之和解筆錄，惟依
    相對人所提出之和解筆錄影本第六點記載：「本和解內容於
    兩造辦妥離婚登記後生效，兩造並願配合辦理加拿大國婚姻
    關係解消登記手續。」是本件和解筆錄係於兩造辦妥離婚登
    記後始生效，則相對人依和解筆錄所取得之本件債權請求權
    ，為附有條件之請求權，依民事訴訟法第522條第2項之規定
    ，就附條件之請求固亦得為假扣押請求，但所附條件確已不
    成就時，自不能依該附條件之請求為假扣押聲請。查兩造結
    婚後曾向我國之戶政機關辦理結婚登記，惟於成立上開和解
    筆錄後，兩造並未協議離婚並向我國之戶政機關辦妥離婚登
    記，且兩造為離婚事，曾向法院提起離婚之訴訟，現仍繫屬
    本院審理中（98年度家上字第7 號），為相對人所是認，是
    兩造已不可能再成立協議離婚並向我國之戶政機關辦妥離婚
    登記，是上開和解筆錄所附條件確已不成就，相對人自不能
    依該附條件之請求而聲請假扣押，其假扣押之聲請自無從准
    許，原裁定准為假扣押，自有未合，抗告意旨指摘原裁定不
    當，求予廢棄改判為有理由，爰廢棄原裁定，駁回相對人在
    原法院之請求。
三、據上論結，本件抗告為有理由，依民事訴訟法第492條、第
    95條、第78條，裁定如主文。
中    華    民    國    98    年    3     月    30    日
                  民事第二庭
                      審判長法  官  吳謙仁
                            法  官  李瓊蔭
                            法  官  蘇瑞華
正本係照原本作成。
本裁定除以適用法規顯有錯誤為理由，不得再抗告。如提起再抗
告，應於收受後10日內委任律師為代理人向本院提出再抗告狀。
並繳納再抗告費新台幣１千元。
中    華    民    國    98    年    3     月    30    日
                            書記官  高澄純


司法院資訊處製作；財團法人民間司法改革基金會備份。
